臺灣高等法院刑事判決
110年度上訴字第961號
上  訴  人  
即  被  告  李春山




                    指定送達：臺北市○○○路○段000號14            樓之3 
選任辯護人  黃心賢律師
上列上訴人因違反廢棄物清理法案件，不服臺灣新北地方法院10
9年度審訴字第2114號，中華民國109年12月16日第一審判決（起
訴案號：臺灣新北地方檢察署109年度偵字第26853號），提起上
訴，本院判決如下：
    主  文
上訴駁回。
    犯罪事事
一、李春山明知從事廢棄物清除業務，應向直轄市、縣（市）主
    管機關或中央主管機關委託之機關申請核發公民營廢棄物清
    除機構許可文件後，始得受託清除、處理廢棄物業務，竟未
    依規定領有廢棄物清除許可文件即從事廢棄物清除、處理之
    犯意，於民國109年3月19日10時前某時，駕駛車牌號碼0000
    -00號之自用小貨車，在不詳地點收集屬事業廢棄物之廢地
    毯後，於109年3月19日10時許，將之載運傾倒棄置至新北市
    ○○區○○○段○○○段000○0地號之土地上而代為清除。嗣於109年
    3月24日為新北市政府環境保護局會同警方前往上開土地稽
    查，而悉上情。
二、案經新北市政府警察局林口分局移送臺灣新北地方檢察署檢
    察官偵查起訴。
    理  由
甲、程序方面：
一、按刑事訴訟法第159條第1項雖規定，被告以外之人於審判外
    之言詞或書面陳述，除法律有規定外，不得作為證據。惟同
    法第159條之5第1、2項已規定，經當事人於審判程序同意作
    為證據，法院審酌該言詞陳述或書面陳述作成時之情況，認
    為適當者，亦得為證據。又當事人、代理人或辯護人於法院
    調查證據時，知有第159條第1項不得為證據之情形，而未於
    言詞辯論終結前聲明異議者，視為有前項之同意（指同條第
    1項之同意作為證據），此乃第159條第1項所容許，得作為
    證據之例外規定之一。本案所據以認定被告犯罪事實之供述
    證據，檢察官、被告及辯護人於言詞辯論終結前，均未就上
    開證據主張有刑事訴訟法第159條第1項不得為證據之情形，
    本院復審酌各該證據作成時並無違法及證明力明顯過低之瑕
    疵等情況，認為適當，是未爭執之供述證據，具有證據能力
    。
二、本案資以認定犯罪事實之非供述證據，均與本案事實具有自
    然關聯性，且核屬書證、物證性質，又無事證足認有違背法
    定程式或經偽造、變造所取得等證據排除之情事，復經本院
    依刑事訴訟法第164條、第165條踐行物證、書證之調查程序
    ，檢察官、被告及辯護人對證據能力均未爭執，具有證據能
    力。
乙、實體方面：
一、認定犯罪事實所憑之證據及理由：
    訊據上訴人即被告李春山雖矢口否認有非法清理廢棄物犯行
    ，辯稱：伊丟棄之地毯是要拿去給地主利用，讓他可以蓋草
    ，地毯是以前自己工廠剩下的云云。然上述犯罪事實，業據
    被告於原審審理時供認不諱，並經證人許新居於警詢及偵查
    中均證述綦詳，復有新北市政府環境保護局環境稽查紀錄、
    蒐證照片6 張、監視器錄影畫面翻11張、證人提供之現場錄
    影畫面翻拍照片16張在卷可佐，足證被告於原審之自白與事
    實相符。本案事證明確，被告犯行堪以認定。至被告聲請傳
    喚證人黃于芳，欲證明被告有從事地毯業務，棄置之廢地毯
    屬於其事業廢棄物之事實。然被告於原審審理時供稱：平日
    從事洗豬舍工作等語（見原審卷第46頁），且於本院審理時
    並未提出任何證據可證與其經營地毯業務有關。而 被告前
    因違反廢棄物清理案件，經臺灣臺南地方法院於109年8月26
    日判處有期徒刑六月，緩刑二年確定；又因違反廢棄物清理
    案件，經新北地方檢察署於108年11月20日緩起訴確定，有
    本院被告前案紀表在卷可據，堪認被告確無經營地毯業務，
    而係非法兼營清理廢棄物業務。是本案被告犯罪事證已甚明
    確，無再傳喚證人黃于芳調查之必要。
二、論罪科刑：　
    按廢棄物清理法第46條第4 款所規定之犯罪構成要件行為，
    計有「貯存」、「清除」及「處理」三者，其中所謂「貯存
    」，指一般廢棄物於回收、清除、處理前，放置於特定地點
    或貯存容器、設施內之行為；「清除」則指1.收集、清運：
    指以人力、清運機具將一般廢棄物自產生源運輸至處理場（
    廠）之行為，2.轉運：指以清運機具將一般廢棄物自產生源
    運輸至轉運設施或自轉運設施運輸至中間處理或最終處置設
    施之行為；所謂「處理」包含1.中間處理：指一般廢棄物在
    最終處置或再利用前，以物理、化學、生物、熱處理、堆肥
    或其他處理方法，變更其物理、化學、生物特性或成分，達
    成分離、中和、減量、減積、去毒、無害化或安定之行為；
    2.最終處置：指將一般廢棄物以安定掩埋、衛生掩埋、封閉
    掩埋或海洋棄置之行為；3.再利用：指將一般廢棄物經物理
    、化學或生物等程序後做為材料、燃料、肥料、飼料、填料
    、土壤改良或其他經中央主管機關會商中央目的事業主管機
    關認定之用途行為，行政院環境保護署依廢棄物清理法第12
    條第1 項授權訂定之一般廢棄物回收清除處理辦法第2 條第
    7 款、第11款及第13款定有明文。被告明知其未領有廢棄物
    清除許可文件，卻向某人收集屬於一般廢棄物之破舊地毯載
    運至上開土地丟棄，是其行為已該當上述廢棄物清理法所指
    之「清除」行為甚明。核被告所為，係犯廢棄物清理法第46
    條第 4款之非法清理廢棄物罪。至辯護人辯護稱：被告之行
    為不符合廢棄物清理法第46條第4款之規定，應依同法條第1
    款規定處理，容有誤解，併此敘明。
三、維持原判決及駁回上訴之理由：
　　本院審理結果，認原審以被告犯罪事證明確，適用廢棄物清
    理法第46條第4款之規定，以被告之責任為基礎，並斟酌刑
    法第57條各款所列事項等一切情狀（見原判決第1頁第24行
    至30行），於判決內詳述其理由，判決：「李春山犯廢棄物
    清理法第四十六條第四款之非法清理廢棄物罪，處有期徒刑
    壹年。」核其認定事實、適用法律及量刑，均為妥適。被告
    否認犯罪提起上訴，係就原審採證認事適法職權行使及原判
    決已明白論斷之事項，再為事實或法律上之爭執，為無理由
    ，應予駁回。
據上論斷，應依刑事訴訟法第368條，判決如主文。
本案經檢察官呂光華到庭執行職務。
中　　華　　民　　國　　110 　年　　5 　　月　　20　　日
                  刑事第八庭  審判長法　官 陳世宗
                                    法　官 呂寧莉
                                    法　官 周明鴻
以上正本證明與原本無異。
如不服本判決，應於收受送達後20日內向本院提出上訴書狀，其
未敘述上訴之理由者並得於提起上訴後20日內向本院補提理由書
（均須按他造當事人之人數附繕本）「切勿逕送上級法院」。
                                    書記官 謝雪紅
中　　華　　民　　國　　110 　年　　5 　　月　　20　　日
附錄：本案論罪科刑法條全文
廢棄物清理法第46條
有下列情形之一者，處1年以上5年以下有期徒刑，得併科新臺幣
1千5百萬元以下罰金：
一、任意棄置有害事業廢棄物。
二、事業負責人或相關人員未依本法規定之方式貯存、清除、處
    理或再利用廢棄物，致污染環境。
三、未經主管機關許可，提供土地回填、堆置廢棄物。
四、未依第41條第1項規定領有廢棄物清除、處理許可文件，從
    事廢棄物貯存、清除、處理，或未依廢棄物清除、處理許可
    文件內容貯存、清除、處理廢棄物。
五、執行機關之人員委託未取得許可文件之業者，清除、處理一
    般廢棄物者；或明知受託人非法清除、處理而仍委託。